---
title: "Exam"
author: "LM"
date: "2024-12-18"
output: 
  html_document: 
    fig_width: 18
    fig_height: 14
---


## Examen 1 Programmation Statistiques 2

#### Importation packages

```{r message=FALSE, warning=FALSE}
library(readr)
library(tidyverse)
library(grid) # pour legende
library(gridExtra) # ""
```

### Lire les données

Fonction dans R qui lit les 60 fichiers csv avec les données de ventes du FXD JET 100.

Note : Range de la date modifiable

```{r message=FALSE, warning=FALSE}
data_extract <- function(d_min = "2020-01-01",d_max = "2024-12-31"){
date_min <- as.Date(d_min, format = "%Y-%m-%d")
date_max <- as.Date(d_max, format = "%Y-%m-%d")

# Lister les fichiers
df <- list.files(path = "C:\\Users\\matos\\Downloads\\EXAM_LucasM-20241218T172631Z-001\\EXAM_LucasM", pattern = "*.csv", full.names = TRUE) %>%
  #fichiers par plage de dates
  keep(~ {
    date_str <- gsub(".*ventes(.*)\\.csv", "\\1", basename(.x))
    file_date <- as.Date(date_str, format = "%d-%m-%Y")
    file_date >= date_min & file_date <= date_max
  }) %>%
  map_df(~ read_csv(.x))
return(df)
}

```

## Extraction des données ciblées

On selctionne un vecteur entier, puis un vecteur durant le COVID

```{r message=FALSE, warning=FALSE}
df= data_extract("2020-01-01","2024-12-31")
df_confinement= data_extract("2020-02-01","2023-05-01")
```

## Création plot

Mise en place du graphique , on indique la courbe des ventes par date.

```{r warning=FALSE}
# Création du graphique principal
graphique_principal <- ggplot(data = df, aes(x = date, y = nb_de_ventes)) +
  # Segment pour la période de confinement
  geom_rect(data = df_confinement, 
            aes(xmin = min(date), xmax = max(date), 
                ymin = -Inf, ymax = Inf), 
            fill = 'Mint Cream', color = 'red', alpha = 0.1) +
  # Zone VENTE
  geom_area(fill = "lightgreen", alpha = 0.2) +
  geom_line(color = "darkgreen", size = 1) +
  # Ligne moyenne ventes
  geom_hline(yintercept = mean(df$nb_de_ventes), 
             color = "red", linetype = "dashed", size = 0.8) +
  # tendance lissée
  geom_smooth(method = "loess", colour = "blue", size = 1, se = FALSE) +

  scale_x_date(date_labels = "%b-%Y", 
               limits = c(as.Date("2020-01-01"), as.Date("2024-12-31")), 
               breaks = seq(as.Date("2020-01-01"), as.Date("2024-12-31"), by = "12 months")) +
  #min et max
  geom_hline(yintercept = min(df$nb_de_ventes), 
             colour = "grey", linetype = "dashed", size = 0.8, alpha = 0.8) +
  geom_hline(yintercept = max(df$nb_de_ventes), 
             colour = "grey", linetype = "dashed", size = 0.8) +
  # legende
  labs(
    title = "Évolution des ventes par modèle",
    subtitle = "Données : FXD JET 100",
    x = "Date",
    y = "Nombre de ventes",
    caption = "Source: ventes FXD"
  ) + annotate("text", x = as.Date("2022-01-01"), 
           y = max(df$nb_de_ventes) + 5,  
           label = "Période de COVID-19 (OMS)", 
           color = "black", size = 3)+
  theme_minimal()
```
On groupe les ventes par années pour afficher les totaux

```{r message=FALSE, warning=FALSE}
# Calcul des totaux annu
resultats_annuels <- df %>%
  group_by(an) %>%
  summarise(
    total_ventes = sum(nb_de_ventes)) 
```

On crée un grob pour faire un bloc sur la gauche qui contient la légende et divers informations sur le graphique.
On utulise un bloque alternatif pour simplifier le code du graphique principal.
Et pour plus de lisibilitée on rajoute un cadre et les données

```{r fig.height=6, fig.width=15, message=FALSE, warning=FALSE}
# legende en plus
legende <- grobTree(
  # cadre
  rectGrob(x = 0.5, y = 0.5, width = 0.95, height = 0.9, 
           gp = gpar(fill = "white", col = "black", lwd = 1)),
  
  # Titre
  textGrob("Légende", x = 0.5, y = 0.90, gp = gpar(fontsize = 14, fontface = "bold")),
  
  rectGrob(x = 0.1, y = 0.8, width = 0.05, height = 0.05, 
           gp = gpar(fill = "lightgreen", col = NA)),
  textGrob("Zone verte : Évolution des ventes", x = 0.2, y = 0.8, hjust = 0, gp = gpar(fontsize = 10)),
  
  segmentsGrob(x0 = 0.1, x1 = 0.15, y0 = 0.7, y1 = 0.7, 
               gp = gpar(col = "red", lty = "dashed", lwd = 2)),
  textGrob("Ligne rouge : Moyenne des ventes", x = 0.2, y = 0.7, hjust = 0, gp = gpar(fontsize = 10)),
  
  segmentsGrob(x0 = 0.1, x1 = 0.15, y0 = 0.62, y1 = 0.62, 
               gp = gpar(col = "blue", lwd = 2)),
  textGrob("Ligne bleue : Tendance lissée", x = 0.2, y = 0.62, hjust = 0, gp = gpar(fontsize = 10)),
  
  rectGrob(x = 0.1, y = 0.54, width = 0.05, height = 0.05, 
           gp = gpar(fill = "Mint Cream", col = "red", lwd = 1)),
  textGrob("Zone confinement : Période surlignée", x = 0.2, y = 0.54, hjust = 0, gp = gpar(fontsize = 10)),
  
  # Ajout de data 
  textGrob("Ventes annuelles :", x = 0.5, y = 0.45, gp = gpar(fontsize = 12, fontface = "bold")),
  
  textGrob(paste("2020 :", resultats_annuels$total_ventes[1], "ventes"), x = 0.2, y = 0.40, hjust = 0, gp = gpar(fontsize = 12)),
  textGrob(paste("2021 :", resultats_annuels$total_ventes[2], "ventes"), x = 0.2, y = 0.35, hjust = 0, gp = gpar(fontsize = 12)),
  textGrob(paste("2022 :", resultats_annuels$total_ventes[3], "ventes"), x = 0.2, y = 0.30, hjust = 0, gp = gpar(fontsize = 12)),
  textGrob(paste("2023 :", resultats_annuels$total_ventes[4], "ventes"), x = 0.2, y = 0.25, hjust = 0, gp = gpar(fontsize = 12)),
  textGrob(paste("2024 :", resultats_annuels$total_ventes[5], "ventes"), x = 0.2, y = 0.20, hjust = 0, gp = gpar(fontsize = 12))
)

# on ajoute legende a droite
grid.arrange(
  graphique_principal,
  legende,
  ncol = 2,
  widths = c(4, 1)
)
```

